【裁判字號】    99,簡上,70
【裁判日期】    991111
【裁判案由】    詐欺
【裁判全文】
臺灣苗栗地方法院刑事判決              99年度簡上字第70號
上  訴  人  臺灣苗栗地方法院檢察署檢察官
被      告  丙○○
            甲○○
上列上訴人因被告等詐欺案件，不服本院中華民國99年7 月16日
99年度苗簡字第641 號第一審刑事簡易判決（聲請簡易判決處刑
案號：99年度偵字第1563、3054號），本院管轄之第二審合議庭
判決如下：
    主  文
上訴駁回。
丙○○、甲○○均緩刑貳年，緩刑期間均付保護管束，並均應於
緩刑期內向指定之政府機關、政府機構、行政法人、社區或其他
符合公益目的之機構或團體，各提供捌拾小時之義務勞務。
    犯罪事實及理由
一、本案經本院審理結果，認第一審簡易判決認事用法及量刑均
    無不當，應予維持，並引用第一審判決書記載之事實、證據
    及理由（如附件）。
二、檢察官上訴意旨略以：被告丙○○、甲○○基於幫助他人實
    施詐欺取財之犯意，提供被告丙○○所申設之渣打國際商業
    銀行大湖分行帳號000-0000000000號帳戶之提款卡及密碼給
    詐欺集團成員，告訴人乙○○因受詐騙，擬匯款新臺幣（下
    同）10萬元至被告丙○○之前開帳戶，惟因交易金額超過每
    次匯款金額上限而未能如數匯入，隨即改匯入1 元至被告丙○○該帳戶，再經詐欺集團成員由被告丙○○帳戶中轉匯
    1000 元 回乙○○上開帳戶內，取信乙○○後，再由乙○○
    匯款至另一人頭帳戶（此部分由臺灣台中地方法院檢察署檢
    察官另案偵辦），故本案被告2 人所為應僅係構成幫助詐欺
    取財「未遂」罪嫌，原審判決一時未察，認被告2 人係犯幫
    助詐欺取財「既遂」罪，顯有誤會，請將原判決撤銷等語。
三、經查：
(一)、關於本件犯罪事實，已據被告2 人於本院審理時坦承不諱（
    見本院99 年度簡上字第70 號卷第26 頁背面、第41頁背面）
    ，是本件應審究者，在於詐欺集團成員詐騙告訴人乙○○後
    ，致其匯款1 元金額至被告丙○○帳戶之行為，是否屬於詐
    欺既遂。
(二)、按刑法第339 條第1 項詐欺罪之成立，以意圖為自己或第三
    人不法所有，以詐術使人將本人或第三人之物交付為要件。
    其既遂未遂之區分標準，以他人已否為物之交付為定，有則
    既遂，反之未遂（最高法院95年度台上字第2854號、84年度
    台非字第430 號等判決要旨參照）。亦即，被害人遭受詐欺
    ，因此陷於錯誤，而為物之交付，即受有損害，且不論損害
    多寡，詐欺行為即已既遂。依證人即告訴人乙○○於偵查中
    證稱：「1 元是為了騙我去信任他，我確實有匯1 元，過幾
    分鐘匯了2 萬9 千元多元，29987 元有成功」、「為了取信
    我，我匯這筆錢後，會再匯1 千元進來，到後面騙比較多」
    等語（見偵查卷第54頁），且依卷附被告丙○○該帳戶之活
    期性存款結清帳戶明細查詢所記載，證人乙○○確實於98年
    12月12日19時21分，自其帳戶匯款1 元至被告丙○○上開帳
    戶（見偵查卷第24頁），可見證人乙○○確係因聽信該詐欺
    集團成員之詞，陷於錯誤，為財產上之處分，匯款1 元至被
    告丙○○之帳戶，而使該詐欺集團成員處於得隨時提領該金
    額之狀態；再參以證人乙○○於偵訊中亦證稱當時因相信對
    方始依其指示操作而陸續匯出5 筆款項（見偵查卷第52頁）
    ，並提出元大銀行內湖分行存款存摺影本1 份附卷為憑（見
    偵查卷第56至60頁，但本案審理範圍並不包括匯款至其他人
    頭帳戶之情形），足認證人乙○○對於匯款一事並未起疑，
    換言之，證人乙○○顯非因為發覺被騙或單純測試而故意僅
    匯款1 元至被告丙○○之帳戶，從而，證人乙○○既係遭受
    詐騙而為財產上之處分，即已受有損害，不得因為受詐騙金
    額僅為1 元而認其詐欺行為並未完成，是本件詐欺集團成員
    所為之詐欺行為已屬既遂，故被告2 人所為幫助詐欺取財行
    為既遂，亦堪認定（此部分亦據檢察官當庭更正起訴法條為
    幫助詐欺取財既遂罪，見簡上卷第42頁）。
(三)、原審認被告2 人係犯幫助詐欺取財罪，適用刑事訴訟法第44
    9 條第1 項、第454 條第2 項、刑法第339 條第1 項、第30
    條第1 項前段、第2 項、第41條第1 項前段，刑法施行法第
    1 條之1 第1 項、第2 項前段等規定，並審酌被告2 人犯罪
    之動機、目的、手段僅係提供帳戶，並非實際參與詐欺行為
    、交付之金融機構存摺等文件數量、被害人被害之情狀、損
    失金額，及犯後態度、生活狀況、智識程度等一切情狀，各
    量處有期徒刑3 月，併均諭知易科罰金之折算標準，其認事
    用法核無違誤，量刑亦屬允當，檢察官提起上訴，尚無理由
    ，應予駁回。
四、末查被告丙○○、甲○○均未曾因故意犯罪而受有期徒刑以
    上刑之宣告，有臺灣高等法院被告前案紀錄表各1 份在卷可
    考，其等因經濟狀況不佳，急於應徵工作，始一時短於思慮
    致罹刑章，雖其等交付帳戶存摺、提款卡、密碼予他人，充
    作詐騙集團詐欺他人之工具，惟並非實際實施詐騙之人，且
    於本院審理時均坦承犯罪，衡量本件被害人乙○○匯入被告
    丙○○之帳戶部分僅有1 元等情，認被告2 人經此教訓，當
    知所警惕，信無再犯之虞，因認其等所宣告之刑，以暫不執
    行為適當，爰均併予宣告緩刑2 年。又為使被告2 人能以義
    務勞動方式彌補其等犯罪，並從中深切記取教訓，及為強化
    其等法治之觀念，使其等於緩刑期內能深知警惕，避免其等
    再度犯罪，爰併依刑法第74條第2 項第5 款之規定，命被告
    2 人應於緩刑期間，依執行檢察官之命令，向指定之公益團
    體、地方自治團體或社區，各提供80小時之義務勞務，併均
    依刑法第93條第1 項第2 款之規定，諭知於緩刑期間付保護
    管束，以勵自新。
據上論斷，應依刑事訴訟法第455 條之1 第1 項、第3 項、第36
8 條、第373 條，刑法第74條第1 項第1 款、第2 項第5 款、第
93條第1 項第2 款，判決如主文。
本案經檢察官黃明正到庭執行職務。
中    華    民    國    99    年    11    月    11    日
                  刑事第一庭  審判長法  官  林 信 旭
                                    法  官  林 大 為
                                    法  官  林 卉 聆
以上正本證明與原本無異。
不得上訴。
                                    書記官  楊 慧 萍
中    華    民    國    99    年    11    月    11    日

司法院資訊處製作；財團法人民間司法改革基金會備份。
